臺灣高等法院臺中分院刑事裁定　
111年度毒抗字第652號

抗  告  人  
即  被  告  吳俊賢



上列抗告人因聲請觀察勒戒案件，不服臺灣南投地方法院中華民
國111年6月23日裁定（111年度毒聲字第159號）提起抗告，本院
裁定如下：
    主  文
抗告駁回。
    理  由
一、本件抗告意旨略以：抗告人即被告甲○○（下稱抗告人）於犯
    罪未被發覺前已主動至行政院衛生福利部指定之藥癮戒治醫
    院惠元診所接受戒毒治療，檢察官並未就此部分詢問抗告人
    ，以致抗告人未有機會陳述或提出就診證明。依毒品危害防
    制條例第21條規定，犯第10條之罪者，於犯罪未發覺前，自
    動向衛生福利部指定之醫療機構請求治療，醫療機構免將請
    求治療者送法院或檢察機關。依前項規定治療中經查獲之被
    告或少年，應由檢察官為不起訴之處分或由少年法院（地方
    法院少年法庭）為不付審理之裁定。但以1次為限。請求查
    明抗告人於犯罪未發覺前已積極參與戒毒治療，請准予抗告
    人繼續接受戒癮治療等語。
二、按犯毒品危害防制條例第10條之罪者，檢察官應聲請法院裁
    定，令被告入勒戒處所觀察、勒戒，其期間不得逾2月；依
    前項規定為觀察、勒戒或強制戒治執行完畢釋放後，3年後
    再犯第10條之罪者，適用本條前2項之規定，毒品危害防制
    條例第20條第1項、第3項分別定有明文。而上開所謂「3年
    後再犯」，只要本次再犯（不論修正施行前、後）距最近1
    次觀察、勒戒或強制戒治執行完畢釋放，已逾3年者，即該
    當之，不因其間有無犯第10條之罪經起訴、判刑或執行而受
    影響。（最高法院110年度台上字第2096號判決意旨參照）
    。
三、經查：
　㈠抗告人於民國91年間因施用毒品案件，經臺灣臺中地方法院
    裁定送觀察、勒戒後，認無繼續施用毒品之傾向，於91年9
    月20日釋放，於91年10月5日期滿未經撤銷，視為觀察、勒
    戒執行完畢，並經臺灣臺中地方檢察署檢察官以91年度毒偵
    字第2052號為不起訴處分確定等情，有臺灣高等法院被告前
    案紀錄表在卷可憑。準此，本件抗告人施用第一、二級毒品
    犯行，距前一次觀察勒戒執行完畢釋放後已逾3年，核屬前
    揭毒品危害防制條例第20條第3項所定3年後再犯情形，合先
    敘明。
　㈡抗告人基於施用第二級毒品甲基安非他命之犯意，於111年3
    月22日晚間某時許，在南投縣○○鎮○○路0段00巷00號居所內
    ，以將甲基安非他命置入玻璃球吸食器內，再點火燒烤吸食
    所產生煙霧之方式，施用第二級毒品甲基安非他命1次。另
    基於施用第一級毒品海洛因之犯意，於施用完甲基安非他命
    後，在同一地點，再以將海洛因摻入香菸內點燃吸食所產生
    煙霧之方式，施用第一級毒品海洛因1次。嗣經警採集抗告
    人之尿液送檢，經送往欣生生物科技股份有限公司檢驗，結
    果確呈可待因、嗎啡、甲基安非他命及安非他命陽性反應等
    情，業經抗告人於偵查中坦承不諱，並有南投縣政府警察局
    竹山分局搜索扣押筆錄、扣押物品目錄表、搜索現場照片、
    委託鑑驗尿液代號與真實姓名對照表、南投縣政府警察局勘
    察採證同意書、欣生生物科技股份有限公司濫用藥物尿液檢
    驗報告等資料在卷可稽，足認抗告人前揭任意性自白與事實
    相符，是抗告人上開施用第一級毒品海洛因及第二級毒品甲
    基安非他命之犯行，洵堪認定。　
　㈢抗告意旨雖以抗告人於犯罪發覺前已自行至行政院衛生福利
    部指定之醫療機構惠元診所接受治療云云。按毒品危害防制
    條例第21條第1項、第2項分別規定：「犯第10條之罪者，於
    犯罪未發覺前，自動向行政院衛生署指定之醫療機構請求治
    療，醫療機構免將請求治療者送法院或檢察機關。依前項規
    定治療中經查獲之被告或少年，應由檢察官為不起訴之處分
    或由少年法院（地方法院少年法庭）為不付審理之裁定。但
    以1次為限。」。所稱「依前項規定治療中經查獲」，依其
    文義應係指犯同條例第10條之罪者，於犯罪未發覺前，即自
    動向衛生福利部指定之醫療機構請求治療，而於治療中始經
    查獲該未發覺之犯罪而言。如行為人於參與減害替代療法後
    ，於治療期間，因難忍毒癮，再度施用毒品，即與該條鼓勵
    戒毒自新之立法意旨相悖，自無該條之適用（最高法院99年
    度台上字第2988號、109年度台上字第1513號判決意旨參照
    ）。查有關抗告人至惠元診所接受毒癮治療情形，經惠元診
    所函覆本院：「經查個案甲○○，自104年9月23日至111年6月
    24日止，期間，間歇至本診所取用藥物「丁基原啡因」，為
    ：鴉片類物質成癮疾患之減害替代治療。」，有惠元診所惠
    元診字0000000號函在卷可憑。是縱使抗告人前曾在本案犯
    罪發覺前主動至上開診所接受治療，醫療期間並自民國104
    年9月23日起至111年6月24日止，然抗告人於治療期間內之1
    11年3月22日，既又分別再犯施用第一級毒品海洛因及第二
    級毒品甲基安非他命犯行，則其於治療期間，再度施用毒品
    ，顯非屬請求治療之前施用毒品行為，核與毒品危害防制條
    例第21條第2項規定不符，自無該條之適用，上開抗告意旨
    所陳，顯非可採。
四、綜上所述，原審審酌卷內相關事證，認檢察官之聲請為正當
    ，而依毒品危害防制條例第20條第1項規定，裁定抗告人應
    送勒戒處所觀察、勒戒，其期間不得逾2月，經核其認事用
    法並無違誤，抗告意旨指摘原裁定不當，為無理由，應予駁
    回。
五、據上論結，應依刑事訴訟法第412條，裁定如主文。　　
中　　華　　民　　國　　111 　年　　8 　　月　　3 　　日
            刑事第九庭      審判長法　官　紀  文  勝
                                  法　官  賴  妙  雲 
                                  法　官  紀  佳  良  
以上正本證明與原本無異。
不得再抗告。
　　　　　　　　　　　　          書記官  陳  俞  豪 

中　　華　　民　　國　　111 　年　　8 　　月　　4 　　日